臺灣高等法院刑事裁定　　　　　　　　 100年度毒抗字第71號
抗　告　人
即　被　告　林財生
上列抗告人因違反毒品危害防制條例案件，不服臺灣桃園地方法
院中華民國100年2月10日裁定（100年度毒聲字第119號），提起
抗告，本院裁定如下：
    主  文
抗告駁回。
    理  由
一、按觀察、勒戒後，檢察官依據勒戒處所之陳報，認受觀察、
    勒戒人無繼續施用毒品傾向者，應即釋放，並為不起訴之處
    分或不付審理之裁定；認受觀察、勒戒人有繼續施用毒品傾
    向者，檢察官應聲請法院裁定令入戒治處所強制戒治，其期
    間為6個月以上，至無繼續強制戒治之必要為止，但最長不
    得逾1年，毒品危害防制條例第20條第2項定有明文。
二、原裁定意旨略以：抗告人即被告林財生因施用第一、二級毒
    品，經原審裁定將其送觀察、勒戒後，經臺灣桃園看守所附
    設勒戒處所認有繼續施用毒品之傾向，有該看守所100年1月
    6 日桃所衛字第1001305001- 12號函及所附「有無繼續施用
    毒品傾向證明書」各一份在卷可稽，爰依毒品危害防制條例
    第20條第2項之規定，裁定令被告入戒治處所施以強制戒治
    等語。
三、抗告意旨略以：（一）抗告人家中有房屋貸款且母親年邁，
    經濟來源全仰賴抗告人，如抗告人再入戒治處所戒治，房屋
    恐因房貸無力償還而遭銀行查封。（二）抗告人就讀於嘉義
    南華大學研究所，距畢業尚餘一學年，若因戒治，恐有中輟
    之餘。（三）抗告人於99年8月中旬為警查獲後，已自行至
    桃園療養院自費戒除毒癮，為期二個月，皆有就診證明，足
    證抗告人係真心悔悟。（四）抗告人自願到各處所做反毒志
    工等語。
四、經查：本件抗告人經臺灣桃園看守所附設勒戒處所評分結果
    ，人格特質為40分、臨床徵候為40分、環境相關因素為0分
    ，合計80分，綜合判斷為「有繼續施用毒品傾向」，此有臺
    灣桃園看守所附設勒戒處所「有無繼續施用毒品傾向證明書
    」及有無繼續施用毒品傾向評估標準紀錄表各1紙在卷可稽
    。其內所載之結果，係該所相關專業知識經驗人士，在抗告
    人觀察勒戒期間，依其本職學識評估抗告人之人格特質、臨
    床徵候、環境相關因素所為之綜合判斷，具有科學驗證所得
    之結論，自得憑以判斷抗告人有無繼續施用毒品傾向之證明
    。是以原裁定令抗告人入戒治處所施以強制戒治，其期間為
    6個月以上，至無繼續戒治之必要為止，但最長不得逾1 年
    ，核無不合。又毒品危害防制條例所定之強制戒治，乃屬保
    安處分之一種，用以戒斷毒品施用人之身癮及心癮，以維社
    會安全及國人身心健康，理論上，對行為人而言，係有益之
    措施，非許行為人藉口家庭狀況或生計因素而免除。又抗告
    人自費戒除毒癮部分，或可證明抗告人有戒毒之決心，惟並
    不能作為無庸進入戒治處所接受強制戒治之理由。抗告人上
    揭意旨，自屬無據。從而原審裁定抗告人令入戒治處所施以
    強制戒治一年，並無不當，抗告為無理由，應予駁回。
五、據上論斷，應依刑事訴訟法第412條，裁定如主文。
中    華    民    國   100    年     3     月    7    日
                  刑事第一庭審判長法  官   葉騰瑞
                                  法  官   彭政章
                                  法  官   莊明彰
以上正本證明與原本無異。
不得再抗告。
                                  書記官   王韻雅
中    華    民    國   100    年    3     月    8     日